【裁判字號】    89,訴,183
【裁判日期】    900406
【裁判案由】    營利事業所得稅
【裁判全文】
臺中高等行政法院判決                              八十九年度訴字第一八三號
                              .
    原      告  怡源營造有限公司
    代  表  人  甲○○
    訴訟代理人  丁○○
    代  表  人  乙○○
    訴訟代理人  丙○○
右當事人間因營利事業所得稅事件，原告不服行政院中華民國八十九年六月三日台八
十九訴字第一九六七三號再訴願決定，提起行政訴訟。本院判決如左︰
    主  文
原告之訴駁回。
訴訟費用由原告負擔。
    事  實
甲、事實概要：原告民國（下同）八十四年度營利事業所得稅結算申報，列報營業收
    入新台幣（下同）二○三、六三六、○○二元，營業成本一七三、八五七、○一
    三元，營業費用二六、一二二、一九五元。被告初查，以原告係經營土木包工業
    務，其本期計申報十五項工程，包括已完工程以完工比例法計算損益者有鳳山溪
    橋沉箱工程、中港溪橋沉箱工程、北二高內環線（桃園）高架橋下部結構工程、
    北二高內環線（桃園）高架橋上、下部結構工程、北二高內環線（大湳）高架橋
    下物結構工程、北二高內環線（桃園）高架橋上構混凝土輸送及北二高內環線（
    大湳）高架橋上構橋面混凝土輸送等七項工程，已完工程以全部完工法計算損益
    者有高寮橋橋面工程、橋樑下部結構工程及九泰營造工程等三項工程，未完工程
    以完工比例法計算損益者有中山高速公路十六、十七標下部結構工程、中山高速
    公路十六、十七標上部結構工程、ＷＨ四十三標工程及國聖國小校園整建排水工
    程等四項工程，未完工程以全部完工法計算損益者有溪南橋沉箱下沉工程；其簽
    證會計師所調減之外包工程費六三、○○○元及調增之工程費用二、六一四、九
    八二元，未按所屬工程歸類分攤，其原申報於營業費用項下之折舊費用二、九○
    二、○○三元及修繕費用二、二二○、七一四元為工程費用，屬成本之一部，因
    無法直接歸屬至各該工程成本項下，乃將上述工程費用計七、六七四、六九九元
    ，按各該工程成本占工程成本總額之比例，合理分攤至各該工程成本項下，因原
    告原列報各該工程成本及期末未完成工程成本比例均已變更，經核算投入成本比
    例調整中山高速公路十六、十七標下部結構工程、中山高速公路十六、十七標上
    部結構工程、ＷＨ四十三標工程及國聖國小校園整建排水工程等四項長期未完工
    程之工程收入為一八○、九○三、九三六元，核定本期營業收入為二○九、八九
    七、六○二元。又原告本期申報完工工程計十項，除橋樑下部結構工程提示合約
    外，其餘九項均無法提示工程合約及工程驗收證明書供核，致該等工程之營業成
    本無法勾稽查核，乃依行業代號四五○一─一四之同業利潤標準毛利率百分之二
    十一核定該等工程之營業成本，另經重行分攤工程費用後，其營業成本為一七八
    、九四九、六五七元，減除依同業利潤標準核定應調減營業成本一○、一七五、
    九八五元後，核定本期營業成本為一六八、七七三、六七二元。原告不服，就營
    業收入、營業成本及轉列營業成本項下折舊費用暨修繕費部分，申請復查結果，
    未准變更，向財政部提起訴願，亦遭駁回，原告仍不服，向行政院提起再訴願，
    經行政院以台八十七訴字第六一六七四號再訴願決定將原決定及原處分均撤銷，
    由原處分機關之被告另為適法之處分，被告重為復查決定，准予增列修繕費三九
    六、一一九元，折舊費三八六、八二八元，減列營業收入三、○五○、六六八元
    及減列成本三五四、四九四元，全年所得額減列三、四七九、一四一元，原告猶
    未甘服，向財政部及行政院提起訴願、再訴願，均遭決定駁回後，遂向本院提起
    行政訴訟。
乙、兩造陳述及爭點：
壹、原告部分：
  一、聲明：請求判決撤銷處分（包括復查決定）及訴願、再訴願決定。
  二、陳述：
    (一)被告將原告申報列為營業費用中之折舊費用八、○九一元及修繕費用二、一九
      八、五八四元轉列為工程費用，原告不服，依法提起復查、訴願及再訴願，案
      經行政院台八十七訴字第六一六七四號決定書：「原決定及原處分均撤銷，由
      原處分機關另為適法之處分」。被告雖於八十八年三月三日作成復查決定：「
      全年所得額減列三、四七九、一四一元，變更核定為一七、一二二、四五五元
      」，原告不服，再行提起訴願及再訴願，迭遭駁回之決定。原告仍不服，依法
      提起行政訴訟。
    (二)針對「修繕費用」科目之爭議，緣於其中二、一九八、五八四元為原告與被告
      對該費用性質之認定標準不同所致，進一步言，兩造對原告所擁有之「交通車
      輛」究屬「工程費用」抑或「營業費用」，在定義上有所差異，依其實際使用
      情形，部份車輛係使用於接載工人至現場，部份車輛係接送業務人員或外賓訪
      客等，被告一昧將所有車輛全數視為工程費用，應屬不當。案原告乃實際使用
      者，其判斷當較接進事實，準此，原告主張依車牌編號分別辨認修繕費用之歸
      屬方為正確。
    (三)針對「折舊費用」科目之爭議金額為八、○九一元，由於均係「車輛」之折舊
      費用，原告主張之理由與修繕費用相同。
    (四)有關被告主張原告未提示追減工程合約，及未就各項營建工程分別設帳記載工
      程耗料及工程部份，茲隨狀檢送五項工程竣工結算書、工程完工證明書、工程
      竣工結算明細表及八十四年度營造成本相關明細表，附件明示帳目清楚，被告
      斷無對原告採同業利潤標準核定稅額之理由。
    (五)至於被告所主張原告就其所承包各項營建工程均有委外承包施工情事，要求提
      出外包工程合約書供核。由於原告與承包商為常年合作關係，無簽訂合約之必
      要性。而原告所承包之工程案件中，高寮橋面工程、橋梁下部結構工程及九泰
      營造工程，均為臨時工程之性質，亦無簽訂工程合約之必要性，其餘之工程合
      約書詳如原告所提附件。
    (六)原告依自行調整後之實際工程成本，重行計算未完工程之完工比例，求得系爭
      年度工程收入須增列四、一四五、六二六．○○元。（詳營業費用轉列工程費
      十四年度損益表），原告再依前述理由計算得之工程收入及營業成本，重行編
      製八十四年度損益表並依查核準則之規定，調整相關費用之限額後，系爭年度
      所得額應為八、二八九、○六五．○○元，而非被告機關所主張之一七、一二
      二、四四五．○○元。
    (七)被告聲稱原告未提供工程合約，非為事實。依財政部11.台財稅第七九○三
      六七三○號函解釋令內容「營利事業於行政救濟時補提帳證可改查帳核定稅額
      。」被告於八十九年十月二十日之行政訴訟答辯狀中指稱「除橋樑下部結構工
      程提示合約外，其餘九項工程均無法提示工程合約：：」非為事實。經查原告
      曾分別於八十六年八月十一日之復查申請書附件四，八十六年十二月二十九日
      訴願申請書附件四，八十七年六月二十二日再訴願申請書附件五，八十九年五
      月二十六日再訴願申請書附件四及八十九年十月二日行政訴訟狀附件十一，分
      別檢送系爭年度除高寮橋面工程及九泰營造以外之工程合約供核。而未訂立合
      約之高寮橋面工程及九泰營造僅占總工程金額之百分之○‧○四。
    (八)被告倒果為因，純為補稅目的聲稱原告會計制度不完整。查被告聲稱工程成本
      及工程費用無法查核勾稽，乃以同業利潤標準核定原告八十四年度營業成本。
      惟經查原告自系爭年度起，均委任會計師進行查核簽證申報。各會計師均對於
      原告會計制度進行評估。由於各年度查核簽證報告書之結論與分析，均敘表明
      原告之會計制度完整，斷無被告所主張之「致該等工程之營業成本無法勾稽查
      核」之現象，因此可論斷被告之主張純為遂其「補稅」之目的。按所得稅法第
      八十三條，營利事業所得稅查核準則第三條、第六條，係指未按規定設置帳簿
      或未能提示帳簿文據者，方得適用「同業利潤標準」核定，而原告斷無上列之
      情事。
    (九)被告已依原告之現有會計制度，核定各年度營利事業所得稅，經查原告自八十
      一年度起各年度之營利事業所得稅結算申報核定通知書除系爭年度外，均未曾
      以「同業利潤」之標準核定。八十七年度甚至未有任何調整項目，而核定退還
      溢繳稅額新台幣七二八、七二九元整。足證原告之會計制度及損益計算情形並
      無不妥之處。
    (十)鈞院應考量原告乃誠實記帳申報營業損益之納稅義務人，請判決撤銷被告機關
      之原處分（復查決定）及訴願、再訴願決定，改依原告自行調整之成本及收入
      ，核定系爭年度之所得額為八、二九五、七二九元。
貳、被告部分：
  一、聲明：
  二、陳述：
    (一)轉列營業成本項下折舊費及修繕費部分：
    (1)按「營利事業之費用與損失，應視其性質分為營業費用（如銷售、管理費用）
      與營業成本（如製造費用），分別審定並轉正。其應歸屬於營業成本之費用或
      損失，原列報於營業費用，經稽徵機關審定轉正者，應就調整部分分攤於期末
      存貨。」為營利事業所得稅查核準則（以下簡稱查核準則）第六十條所明定。
    (2)本件原告八十四年度營利事業所得稅結算申報，原列報營業成本為一七三、八
      五七、○一三元。被告機關初查以原告申報完工工程計十項，除橋樑下部結構
      工程提示合約外，其餘九項工程均無法提示工程合約、工程追減合約或營繕工
      程驗收證明書供核，致該等工程之營業成本無法勾稽查核，乃依行業代號四五
      ○一─一四之營利事業同業利潤標準（以下簡稱同業利潤標準）毛利率百分之
      二十一核定該等工程營業成本，另經重行分攤工程費用後，其營業成本為一七
      八、九四九、六五七元，減除依同業利潤標準核定應調減營業成本一○、一七
      五、九八五元後，核定本期營業成本為一六八、七七三、六七二元。原告不服
      ，主張應轉列工程費用之折舊費為二、五○七、○八四元，而非被告機關所核
      認之二、九○二、○○三元；另修繕費部分，原告稱其簽證會計師已轉列三九
      六、一一二元為資本支出，被告機關將其修繕費二、二二○、七一四元轉列工
      程費用，違反收入費用配合原則，且其中二、一九八、五八四元，確為營業費
      用，非屬工程費用，僅二二、一三○元方屬工程費用，故應轉列至工程費用之
      金額為五、○八一、一九六元，而非被告機關核算金額七、六七四、六九九元
      云云（詳原處分卷第三三四頁），申經復查結果，經被告機關復查決定略以，
      經核對系爭修繕費之憑證，均係原告營建工地所使用之機具設備、運輸設備等
      營建設備修繕支出，原告於憑證背面均蓋有圓山工地、烏溪橋、后豐橋、汐止
      三○三、台中港、內環線等工地名稱字樣，此有原告修繕費憑證影本附原處分
      卷可稽（詳原處分卷第二二七頁至三○八頁），該等修繕費支出，既係因營建
      工程業務而發生，核其性質自屬營建成本，其訴稱修繕費部分係屬原告營業用
      自小客車、通訊設備及電腦設備之維修，核不足採，是被告機關轉列修繕費二
      、二二○、七一四元為工程費用，並無不當；又系爭折舊費用，經核對其財產
      目錄，初查將其大貨車、小貨車、水泥泵浦車、發電機、混凝土輸送車等營建
      機具設備之折舊計二、九○二、○○三元轉列為工程費用，亦無不當，從而原
      核定將上揭系爭修繕費與折舊費連同會計師調增調減金額合計七、六七四、六
      九九元，按各該工程成本占工程成本總額比例，予以合理分攤至各該工程成本
      項下，並核定本期營業成本為一六八、七七三、六七二元，經核並無違誤，乃
      維持原核定，原告不服，向財政部提起訴願結果，旋遭駁回，乃向行政院提起
      再訴願，嗣經行政院再訴願決定以據被告機關代表列席該院訴願審議委員會第
      一二六六次委員會議時，說明本部分有重行審酌之必要，乃將本部分原處分撤
      銷，著由機關另為適法之處分。本部分經被告機關重行復查決定以，經查原告
      本期帳載修繕費共計三、一五二、五○二元，經核其中四三、七一○元因憑證
      不合，業經簽證會計師剔除，另其中三九六、一一九元，經會計師轉列為資本
      支出，除提列折舊三四、七二六元，並申報修繕費為二、七一二、六七三元。
      次查本件初查核認其申報之修繕費，其中二、二二○、七一四元係屬成本性質
      乃予轉正，核定修繕費為四九一、九五五元，經逐一查對其修繕費憑證，系爭
      三九六、一一九元確經其會計師轉資本支出並予提列折舊費用三四、七二六元
      ，該調整事項並經初查核認在案，是被告機關再予轉至營業成本有重複調整減
      除情事，該部分重核後准予增列修繕費三九六、一一九元。至折舊費用部分，
      初查核認二、九○二、○○三元係成本性質而予轉正，原告主張應為二、五○
      七、○八四元，經核對財產目錄各項資產設備，應予轉正為成本性質之折舊為
      二、五一五、一七五元，是重行復查後准予增列折舊費用三八六、八二八元，
      綜上查核，應轉正至工程費用項下核屬成本性質之修繕費計一、八二四、五九
      五元、各項折舊二、五一五、一七五元，加計會計師調增之工程費用二、六一
      四、九八二元、調減之外包工程費六三、○○○元，合計六、八九一、七五二
      元應分攤至各該工程成本項下，揆諸首揭規定，經核尚無不合，原告訴經財政
      部、行政院訴願、再訴願決定，亦持與被告機關相同論見，予以駁回。
    (3)原告訴訟意旨略謂：原告主張應依車輛牌照號碼，來分別歸屬辨認其修繕費，
      又系爭折舊尚有爭議，金額為八、○九一元，亦應按車牌編號分別歸屬。
    (4)經查原告之修繕費支出，均係因工地工程業務而支出，核其性質自屬工程營業
      成本，被告就系爭修繕費一、八二四、五九五元予以轉正為成本並無不合，又
      查該等憑證並無車輛牌照號碼之記載，是其主張應按車號歸類乙詞，委無可採
      ，又系爭折舊二、五一五、一七五元，包含「貨車、水泥車、搬運車、發電機
      、邦浦車」等工程設備，經核其金額確為二、五一五、一七五元，原告主張應
      為二、五○七、○八四元，尚有差額八、○九一元應予增列為營業費用乙詞，
      經核亦無可採（詳原處分卷第三九三頁至第三九五頁）。
    (二)營業收入及營業成本部分：
    (1)按「營利事業承包工程之工期在一年以上者，有關工程損益之計算，應採完工
      比例法。：：：第一項所稱完工比例，可採下列方法計算之：一工程成本比例
      法，即按投入成本占估計總成本之比例計算。二工時進度比例法，即按投入工
      時或人工成本占估計總工時或總人工成本之比例計算。三產出單位比例法，即
      按工程之產出單位占合約總單位之比例計算。：：：」為查核準則第二十四條
      所明定。
    (2)本件原告列報本期營業收入為二○三、六三六、○○二元，被告機關依上揭按
      各該工程成本占工程成本總額比例，予以分攤至各該工程成本項下，故原告原
      列報各該工程成本及期末未完工程成本比例均已變更，經核算投入成本比例調
      整「中山高速公路十六、十七標下部結構工程」、「中山高速公路十六、十七
      標上部結構工程」「ＷＨ四三標工程」及「國聖國小校園整建排水工程」等四
      項長期未完工程之工程收入計六、二六一、六○○元，核定本期營業收入為二
      ○九、八九七、六○二元，並調增該四項工程成本五、四七○、四一二元。又
      原告申報「鳳山溪橋沈箱工程」、「中港溪橋沈箱下沈工程」、「北二高內環
      線（桃園）高架下部結構工程(一)」、「北二高內環線（桃園）高架橋上、下部
      結構工程(二)」、「北二高內環線（大湳）高架橋下部結構工程」、「北二高內
      環線（桃園）高架橋上構混凝土輸送工程」、「北二高內環線（大湳）高架橋
      上構橋橋面混凝土輸送工程」、「高寮橋橋面工程」、「九泰營造工程」等九
      項工程成本為一○四、八三二、○七六元，經被告機關將前述工程費用七、六
      七四、六九九元，分攤予各該工程負擔，上述九項已完工工程成本為一○六、
      八九八、三○八元，該九項工程因無追加、追減工程合約書、結算驗收證明書
      等工程證明文件可稽，被告機關乃按同業利潤標準核定營業成本為九六、七二
      二、三二三元，否准認列該九項工程成本一○、一七五、九八五元。原告不服
      ，主張經其重行核算修繕費、折舊依申報之工程總成本按比例分攤各項工程，
      而得出各工程應分攤之在建費用，並依調整後之實際工程成本重新計算未完工
      程之完工比例，應增工程收益為四、一四五、六二六元，補徵稅應僅為一、一
      四三、○八六元云云，申經復查結果，經被告機關復查決定略以，依上揭應轉
      列為工程費用計七、六七四、六九九元，被告機關乃按各該工程成本占工程成
      本總額比例，予以分攤至各該工程成本項下，並按累計投入成本比例予以調整
      上述四項工程收入計六、二六一、六○○元，經核並無不當，所訴應僅調增收
      入四、一四五、六二六元乙節，核不足採。又原告誤認被告機關就其申報「鳳
      山溪橋沈箱工程」、「中港溪橋沈箱下沈工程」、「北二高內環線（桃園）高
      架下部結構工程(一)」、「北二高內環線（桃園）高架橋上、下部結構工程(二)」
      、「北二高內環線（大湳）高架橋下部結構工程」、「北二高內環線（桃園）
      高架橋上構混凝土輸送工程」、「北二高內環線（大湳）高架橋上構橋橋面混
      凝土輸送工程」等七項工程收入予以調整，進而就上項工程收入爭執，經查被
      告機關對該七項工程收入並未予以調整，原告顯係誤解所致，乃維持原核定。
      原告仍表不服，循序向財政部提起訴願，旋遭駁回，復向行政院提起再訴願，
      嗣經行政院再訴願決定以，本件被告機關將營業費用七、六七四、六九九元轉
      列工程費用，再按各該工程成本比例予以分攤至該工程成本項下，而原告營業
      費用應轉列至工程費用之金額尚待重查，又原告訴稱其工程合約總價較其申報
      數有所調增，實情如何，亦有一併究明必要為由，將本部分原決定及原處分均
      撤銷，著由被告機關另為適法之處分。本部分經被告機關重行復查決定以，應
      轉正之工程費用已如前述為六、八九一、七五二元，是本件初查核定營業收入
      及營業成本均有重行核算之必要，系爭「中山高速公路十六、十七標下部結構
      工程」、「中山高速公路十六、十七標上部結構工程」「ＷＨ四三標工程」及
      「國聖國小校園整建排水工程」等四項長期未完工程，經分攤該等工程費用（
      詳原處分卷第三八六頁），並按該四項未完工程比例予以核算，工程收入變更
      核定為一七七、八五三、二六八元，較原定一八○、九○三、九三六元，計准
      予減列工程收入三、○五○、六六八元。又該四項工程，初查予以增列之成本
      五、四七○、四一二元，經依重核後之比例核算，應予調增成本為四、九○五
      、一三○元，是該部分重核後應予減列工程成本五六五、二八二元（詳原處分
      卷第三八四頁）。另系爭「鳳山溪橋沈箱工程」：：：等九項已完工程，經重
      核分攤該等工程費用，合計工程成本為一○六、六八六、五二三元，依同業利
      潤標準核定為九六、七二二、三二六元，應否准認列工程成本為、九六五、一
      九七元，初查原剔除金額為一○、一七五、九八五元，重核後准予增列營業成
      本二一○、七八八元（詳原處分卷第三八五頁）。又原告再訴願時主張被告機
      關就其申報「鳳山溪橋沈箱工程」、「中港溪橋沈箱下沈工程」、「北二高內
      環線（桃園）高架下部結構工程(一)」、「北二高內環線（桃園）高架橋上、下
      部結構工程(二)」、「北二高內環線（大湳）高架橋下部結構工程」、「北二高
      內環線（桃園）高架橋上構混凝土輸送工程」、「北二高內環線（大湳）高架
      橋上構橋橋面混凝土輸送工程」等七項工程收入予以調整，進而就上述七項工
      程收入爭執，該部分經再訴願決定亦有一併究明之必要。惟查該七項工程係本
      期已完工之工程，被告機關均就其申報工程收入金額核定（詳原處分卷第一一
      四頁），並未予變更；次查對原告再訴願主張之金額，均係因辦理追減或追加
      工程所致，惟並無追加追減之工程合約書可稽，且原告亦稱業主已倒閉致無法
      取得結算驗收資料供核，是原告之主張並不足採據。末查該七項工程，縱原告
      主張之收入金額無誤，則本年尚應予增列所得額計九三九、二九二元（詳原處
      分卷第三七九頁），顯不利於原告，是該部分重核後仍按其申報金額予以核定
      。綜合前列系爭項目重核結果，被告機關重行復查決定准予增列修繕費三九六
      、一一九元、折舊三八六、八二八元，減列工程成本淨額三五四、四九四元，
      並減列工程收入三、○五○、六六八元，合計減列全年所得額三、四七九、一
      二一元，揆諸首揭規定，並無不合，訴經財政部、行政院訴願、再訴願決定，
      亦持與被告機關相同論見，予以駁回。
    (3)原告訴訟意旨略謂：原告主張其承包之工程，雖有另行再委外發包興建情事，
      惟因與往來廠商有常年合作關係，且該等工程係臨時工程性質，故雙方並未訂
      立工程合約書，另原告並主張「北二高內環線（桃園）高架橋下部結構工程(一)
      」、「北二高內環線（桃園）高架橋上、下部結構工程(二)」、「北二高內環線
      （桃園）高架橋上構混凝土輸送工程」、「北二高內環線（大湳）高架橋下部
      結構工程」等五項工程有竣工結算書、完工證明書資料可稽，不應按同業利潤
      標準核定該五項工程成本，此外原告並訴稱其所得額應僅八、二八九、○六五
      元，而非被告機關核定一七、一二二、四五五元。
    (4)經查原告係從事工程興建承攬業務，其將所承攬之工程，再另行委外施工興建
      ，既已自承雙方並未訂定承攬契約，已足證其申報之工程成本不確實，次查對
      原告本次所提示之合約資料，僅係影本而非正本，且查該等資料顯示：「北二
      高內環線（桃園）高架橋(一)、下部結構工程收入申報帳載金額一七、三四五、
      七七三元與結算單金額一九、○一一、一八七元不符」、「北二高內環線（桃
      園）高架橋(二)、上下部結構工程收入申報帳載金額六六、四八九、三九九元與
      結算單金額六五、七二七、五四九元不合」、「北二高內環線（大湳）高架橋
      、下部結構工程收入，申報帳載金額一三、一四七、四八五元與結算單金額一
      七、二四○、一五七元未合」、「北二高內環線（桃園）高架橋、上構混凝土
      輸送及北二高內環線（大湳）高架橋上構橋橋面混凝土輸送工程收入，申報帳
      載金額各為一、七六一、三三五元及一、六九二、六八五元與結算單一、五一
      七、九四六元及一、四一二、六八六元亦不相合」，本件原告並無原始工程合
      約書正本及追加追減工程合約書正本等資料可供查核，且原告並未就各項營建
      工程分別設帳記載工程材料耗用及工程成本，其所承包各項營建工程均有委外
      承包施工情事，惟均未提示外包工程合約書供核，其工程材料耗用分析表所載
      工程材料耗用，與工程合約書影本所載耗用工程材料數量不符，並有部分工程
      材料由業主提供，或工程合約書並未約定耗用，卻申報耗用之情事，尚有部分
      工程材料耗用數量不明，是原告所申報工程材料耗用、外包工程費用、所需投
      入人工成本均無法查核勾稽，被告機關依同業利潤標準核定其工程營業成本，
      並無不合，所訴委不足採（詳原處分卷第一三四頁至第二○○頁）。
    (三)基上論結：原處分及所為復查、訴願、再訴願決定並無違誤，請准如訴之聲明
      判決。
    理  由
本件理由分兩部分說明之：
一、轉列營業成本項下折舊費及修繕費部分：
  (一)按「營利事業之費用與損失，應視其性質分為營業費用（如銷售、管理費用）與
    營業成本（如製造費用），分別審定並轉正。其應歸屬於營業成本之費用或損失
    ，原列報於營業費用，經稽徵機關審定轉正者，應就調整部分分攤於期末存貨。
    」為營利事業所得稅查核準則（以下簡稱查核準則）第六十條所明定。
  (二)本件原告八十四年度營利事業所得稅結算申報，原列報營業成本為一七三、八五
    七、○一三元。被告初查以原告申報完工工程計十項，除橋樑下部結構工程提示
    合約外，其餘九項工程均無法提示工程合約、工程追減合約或營繕工程驗收證明
    書供核，致該等工程之營業成本無法勾稽查核，乃依行業代號四五○一─一四之
    同業利潤標準毛利率百分之二十一核定該等工程營業成本，另經重行分攤工程費
    用後，其營業成本為一七八、九四九、六五七元，減除依同業利潤標準核定應調
    減營業成本一○、一七五、九八五元後，核定本期營業成本為一六八、七七三、
    六七二元。原告不服，主張應轉列工程費用之折舊費為二、五○七、○八四元，
    而非被告所核認之二、九○二、○○三元；另修繕費部分，原告稱其簽證會計師
    已轉列三九六、一一二元為資本支出，被告將其修繕費二、二二○、七一四元轉
    列工程費用，違反收入費用配合原則，且其中二、一九八、五八四元，確為營業
    費用，非屬工程費用，僅二二、一三○元方屬工程費用，故應轉列至工程費用之
    金額為五、○八一、一九六元，而非被告機關核算金額七、六七四、六九九元等
    語，申請復查結果，經被告復查決定以：經核對系爭修繕費之憑證，均係原告營
    建工地所使用之機具設備、運輸設備等營建設備修繕支出，原告於憑證背面均蓋
    有圓山工地、烏溪橋、后豐橋、汐止三○三、台中港、內環線等工地名稱字樣，
    此有原告修繕費憑證影本附原處分卷可稽（見原處分卷第二二七頁至三○八頁）
    ，該等修繕費支出，既係因營建工程業務而發生，核其性質自屬營建成本，原告
    所稱修繕費部分係屬原告營業用自小客車、通訊設備及電腦設備之維修，核不足
    採，被告因而將修繕費二、二二○、七一四元轉列為工程費用，並無不當；又系
    爭折舊費用，經核對其財產目錄，初查將其大貨車、小貨車、水泥泵浦車、發電
    機、混凝土輸送車等營建機具設備之折舊計二、九○二、○○三元轉列為工程費
    用，亦無不當，原核定將上揭系爭修繕費與折舊費連同會計師調增調減金額合計
    七、六七四、六九九元，按各該工程成本占工程成本總額比例，予以合理分攤至
    各該工程成本項下，並核定本期營業成本為一六八、七七三、六七二元，經核並
    無違誤，而仍維持原核定，原告不服，向財政部提起訴願結果，旋遭駁回，乃向
    行政院提起再訴願，嗣經行政院再訴願決定以據被告代表列席該院訴願審議委員
    會第一二六六次委員會議時，說明本部分有重行審酌之必要，乃將本部分原處分
    撤銷，著由原處分機關之被告另為適法之處分。本部分經被告重行復查決定以：
    經查原告本期帳載修繕費共計三、一五二、五○二元，經核其中四三、七一○元
    因憑證不合，業經簽證會計師剔除，另其中三九六、一一九元，經會計師轉列為
    資本支出，除提列折舊三四、七二六元，並申報修繕費為二、七一二、六七三元
    。其次本件初查核認其申報之修繕費，其中二、二二○、七一四元係屬成本性質
    乃予轉正，核定修繕費為四九一、九五五元，經逐一查對其修繕費憑證，系爭三
    九六、一一九元確經其會計師轉資本支出並予提列折舊費用三四、七二六元，該
    調整事項並經初查核認在案，是被告再予轉至營業成本有重複調整減除情事，該
    部分重核後准予增列修繕費三九六、一一九元。至折舊費用部分，初查核認二、
    九○二、○○三元係成本性質而予轉正，原告主張應為二、五○七、○八四元，
    經核對財產目錄各項資產設備，應予轉正為成本性質之折舊為二、五一五、一七
    五元，重行復查後准予增列折舊費用三八六、八二八元，綜上查核結果，應轉正
    至工程費用項下核屬成本性質之修繕費計一、八二四、五九五元、各項折舊二、
    五一五、一七五元，加計會計師調增之工程費用二、六一四、九八二元、調減之
    外包工程費六三、○○○元，合計六、八九一、七五二元應分攤至各該工程成本
    項下。揆諸首揭規定及說明，尚無違誤，訴願、再訴願決定就此部分遞予維持，
    均無不合。
  (三)原告起訴主張：應依車輛牌照號碼，來分別歸屬辨認其修繕費，又系爭折舊尚有
    爭議，金額為八、○九一元，亦應按車牌編號分別歸屬，交通車輛」究屬「工程
    費用」抑或「營業費用」，在定義上有所差異，依其實際使用情形，部份車輛係
    使用於接載工人至現場，部份車輛係接送業務人員或外賓訪客等，被告一昧將所
    有車輛全數視為工程費用，應屬不當云云。
  (四)惟查原告之車輛修繕費支出，均係因工地工程業務而支出，蓋原告營建工地所使
    用之機具設備、運輸設備等係營建設備修繕之支出，且憑證背面均蓋有圓山工地
    、烏溪橋、后豐橋、汐止三○、台中港、內環線等工地名稱字樣，有修繕費憑證
    影本附於原處分卷可稽（見原處分卷第二二七頁至第三○八頁），核其性質自屬
    工程營業成本，被告就系爭修繕費一、八二四、五九五元予以轉正為成本並無不
    合。又查該等憑證並無車輛牌照號碼之記載，是原告主張應按車號歸類云云，即
    無可採。另系爭折舊二、五一五、一七五元，包含「貨車、水泥車、搬運車、發
    電機、邦浦車」等工程設備，經核其金額確為二、五一五、一七五元，原告主張
    應為二、五○七、○八四元，尚有差額八、○九一元應予增列為營業費用，依前
    揭說明亦無可採。
二、營業收入及營業成本部分：
  (一)按「營利事業承包工程之工期在一年以上者，有關工程損益之計算，應採完工比
    例法。：：：第一項所稱完工比例，可採下列方法計算之：一工程成本比例法，
    即按投入成本占估計總成本之比例計算。二工時進度比例法，即按投入工時或人
    工成本占估計總工時或總人工成本之比例計算。三產出單位比例法，即按工程之
    產出單位占合約總單位之比例計算。：：：」為查核準則第二十四條所明定。
  (二)本件原告列報本期營業收入為二○三、六三六、○○二元，被告依上揭查核準則
    之規定按各該工程成本占工程成本總額比例，予以分攤至各該工程成本項下，故
    原告原列報各該工程成本及期末未完工程成本比例均已變更，經被告核算投入成
    本比例調整「中山高速公路十六、十七標下部結構工程」、「中山高速公路十六
    、十七標上部結構工程」「ＷＨ四三標工程」及「國聖國小校園整建排水工程」
    等四項長期未完工程之工程收入計六、二六一、六○○元，核定本期營業收入為
    二○九、八九七、六○二元，並調增該四項工程成本五、四七○、四一二元。又
    原告申報「鳳山溪橋沈箱工程」、「中港溪橋沈箱下沈工程」、「北二高內環線
    （桃園）高架下部結構工程(一)」、「北二高內環線（桃園）高架橋上、下部結構
    工程(二)」、「北二高內環線（大湳）高架橋下部結構工程」、「北二高內環線（
    桃園）高架橋上構混凝土輸送工程」、「北二高內環線（大湳）高架橋上構橋橋
    面混凝土輸送工程」、「高寮橋橋面工程」、「九泰營造工程」等九項工程成本
    為一○四、八三二、○七六元，經被告機關將前述工程費用七、六七四、六九九
    元，分攤予各該工程負擔，上述九項已完工工程成本為一○六、八九八、三○八
    元，該九項工程因無追加、追減工程合約書、結算驗收證明書等工程證明文件可
    稽，被告機關乃按同業利潤標準核定營業成本為九六、七二二、三二三元，否准
    認列該九項工程成本一○、一七五、九八五元。原告不服，主張：「經其重行核
    算修繕費、折舊依申報之工程總成本按比例分攤各項工程，而得出各工程應分攤
    之在建費用，並依調整後之實際工程成本重新計算未完工程之完工比例，應增工
    程收益為四、一四五、六二六元，補徵稅應僅為一、一四三、○八六元」等語，
    申請被告復查，被告復查決定以，(1)依上揭應轉列為工程費用計七、六七四、六
    九九元，被告乃按各該工程成本占工程成本總額比例，予以分攤至各該工程成本
    項下，並按累計投入成本比例予以調整上述四項工程收入計六、二六一、六○○
    元，並無不當，所稱應僅調增收入四、一四五、六二六元，核不足採。(2)又原告
    誤認被告就其申報「鳳山溪橋沈箱工程」、「中港溪橋沈箱下沈工程」、「北二
    高內環線（桃園）高架下部結構工程(一)」、「北二高內環線（桃園）高架橋上、
    下部結構工程(二)」、「北二高內環線（大湳）高架橋下部結構工程」、「北二高
    內環線（桃園）高架橋上構混凝土輸送工程」、「北二高內環線（大湳）高架橋
    上構橋橋面混凝土輸送工程」等七項工程收入予以調整，進而就上項工程收入爭
    執，然查被告對該七項工程收入並未予以調整，原告顯係誤解所致，因而仍維持
    原核定之決定。原告不服，循序向財政部提起訴願，亦遭駁回，復向行政院提起
    再訴願，嗣經行政院再訴願決定以，本件被告將營業費用七、六七四、六九九元
    轉列工程費用，再按各該工程成本比例予以分攤至該工程成本項下，而原告營業
    費用應轉列至工程費用之金額尚待重查，又原告稱其工程合約總價較其申報數有
    所調增，實情如何，亦有一併究明必要為由，而將本部分原決定及原處分均撤銷
    ，著由原處分機關之被告另為適法之處分。
  (三)本部分經被告重行復查決定後，以：
    (1)應轉正之工程費用如前所述為六、八九一、七五二元，因而本件初查所核定營
      業收入及營業成本均有重行核算之必要，系爭「中山高速公路十六、十七標下
      部結構工程」、「中山高速公路十六、十七標上部結構工程」「ＷＨ四三標工
      程」及「國聖國小校園整建排水工程」等四項長期未完工程，經分攤該等工程
      費用（詳原處分卷第三八六頁），並按該四項未完工程比例予以核算，工程收
      入變更核定為一七七、八五三、二六八元，較原定一八○、九○三、九三六元
      ，計准予減列工程收入三、○五○、六六八元。
    (2)又該四項工程，初查予以增列之成本五、四七○、四一二元，經依重核後之比
      例核算，應予調增成本為四、九○五、一三○元，是該部分重核後應予減列工
      程成本五六五、二八二元（見原處分卷第三八四頁）。
    (3)另系爭「鳳山溪橋沈箱工程」：：：等九項已完工程，經重核分攤該等工程費
      用，合計工程成本為一○六、六八六、五二三元，依同業利潤標準核定為九六
      、七二二、三二六元，應否准認列工程成本為、九六五、一九七元，初查原剔
      除金額為一○、一七五、九八五元，重核後准予增列營業成本二一○、七八八
      元（見原處分卷第三八五頁）。
    (4)又原告再訴願時主張被告機關就其申報「鳳山溪橋沈箱工程」、「中港溪橋沈
      箱下沈工程」、「北二高內環線（桃園）高架下部結構工程(一)」、「北二高內
      環線（桃園）高架橋上、下部結構工程(二)」、「北二高內環線（大湳）高架橋
      下部結構工程」、「北二高內環線（桃園）高架橋上構混凝土輸送工程」、「
      北二高內環線（大湳）高架橋上構橋橋面混凝土輸送工程」等七項工程收入予
      以調整，進而就上述七項工程收入爭執，該部分經再訴願決定亦有一併究明之
      必要。惟查該七項工程係本期已完工之工程，被告機關均就其申報工程收入
      金額核定，並未予變更（見原處分卷第一一四頁）；對原告再訴願主張之金
      額，均係因辦理追減或追加工程所致，惟並無追加追減之工程合約書可稽，且
      原告亦稱業主已倒閉致無法取得結算驗收資料供核。末查該七項工程，縱原
      告主張之收入金額無誤，則本年尚應予增列所得額計九三九、二九二元（見原
      處分卷第三七九頁），顯不利於原告，是該部分重核後仍按其申報金額予以核
      定。
    (5)綜合前列系爭項目重核結果，被告重行復查決定准予增列修繕費三九六、一一
      九元、折舊三八六、八二八元，減列工程成本淨額三五四、四九四元，並減列
      工程收入三、○五○、六六八元，合計減列全年所得額三、四七九、一二一元
      ，揆諸首揭規定，並無不合。
  (四)原告雖起訴主張：其承包之工程，雖有另行再委外發包興建情事，惟因與往來廠
    商有常年合作關係，且該等工程係臨時工程性質，故雙方並未訂立工程合約書，
    而該「北二高內環線（桃園）高架橋下部結構工程(一)」、「北二高內環線（桃園
    ）高架橋上、下部結構工程(二)」、「北二高內環線（桃園）高架橋上構混凝土輸
    送工程」、「北二高內環線（大湳）高架橋下部結構工程」等五項工程有竣工結
    算書、完工證明書資料可稽，不應按同業利潤標準核定該五項工程成本，原告其
    所得額應僅八、二八九、○六五元，而非被告機關核定一七、一二二、四五五元
    云云。惟查：
    (1)原告係從事工程興建承攬業務，其將所承攬之工程，再另行委外施工興建，既
      已自承雙方並未訂定承攬契約，尚難認其申報之工程成本為確實。
    (2)其次由原告所提示之合約資料，僅係影本而非正本，且由該等資料可得知：「
      北二高內環線（桃園）高架橋(一)、下部結構工程收入申報帳載金額一七、三四
      五、七七三元與結算單金額一九、○一一、一八七元不符」、「北二高內環線
      （桃園）高架橋(二)、上下部結構工程收入申報帳載金額六六、四八九、三九九
      元與結算單金額六五、七二七、五四九元不合」、「北二高內環線（大湳）高
      架橋、下部結構工程收入，申報帳載金額一三、一四七、四八五元與結算單金
      額一七、二四○、一五七元未合」、「北二高內環線（桃園）高架橋、上構混
      凝土輸送及北二高內環線（大湳）高架橋上構橋橋面混凝土輸送工程收入，申
      報帳載金額各為一、七六一、三三五元及一、六九二、六八五元與結算單一、
      五一七、九四六元及一、四一二、六八六元亦不相合」。
    (3)又本件原告並無原始工程合約書正本及追加追減工程合約書正本等資料可供查
      核，且原告並未就各項營建工程分別設帳記載工程材料耗用及工程成本，其所
      承包各項營建工程均有委外承包施工情事，惟均未提示外包工程合約書供核，
      其工程材料耗用分析表所載工程材料耗用，與工程合約書影本所載耗用工程材
      料數量不符，並有部分工程材料由業主提供，或工程合約書並未約定耗用，卻
      申報耗用之情事，尚有部分工程材料耗用數量不明（見原處分卷第一三四頁至
      第二○○頁、原告所提工程竣工結算書、完工證明書及竣工結算明細表、營造
      成本明細表、工程合約書等件影本，見本院卷第九十頁至第二三○頁），是原
      告所申報工程材料耗用、外包工程費用、所需投入人工成本均無法由被告予以
      查核勾稽，被告機關依同業利潤標準核定其工程營業成本，並無不合。
三、綜上所述，被告依首揭規定重為復查決定，准予增列修繕費三九六、一一九元、
    折舊費三八六、八二八元，減列營業收入三、○五○、六六八元及減列成本三五
    四、四九四元，因而全年所得減列三、四七九、一四一元，並無不合，一再訴願
    決定遞予維持，亦無違誤，原告前開主張，均無可採，其訴非有理由，應予駁回
    。
四、據上論結，本件原告之訴為無理由，依行政訴訟法第一百九十五條第一項後段、
    第九十八條第三項前段，判決如主文。
中    華    民    國      九十      年       四       月       六       日
                    臺 中 高 等 行 政 法 院 第 三 庭
                                      審 判 長 法 官 王 茂 修
                                               法 官 許 金 釵
                                               法 官 莊 金 昌
右正本證明與原本無異。
如不服本判決，應於判決送達後二十日內向本院提出上訴書狀，其未表明上訴理由者
，應於提起上訴後二十日內向本院提出上訴理由書（依對造人數附具繕本）；如於本
判決宣示或公告後送達前提起上訴者，應於判決送達後二十日內補提上訴理由書（須
附繕本）。
未表明上訴理由者，逕以裁定駁回。
提起上訴應預繳送達用雙掛號郵票拾份(每份三十四元)。
中    華    民    國      九十      年       四       月       六       日
                                      法 院 書 記 官 蔡 宗 融


司法院資訊處製作；財團法人民間司法改革基金會備份。
